臺灣高等法院臺中分院刑事判決　　　　　　　　　九十三年度上訴字第一五九八號
　　上　訴　人　臺灣南投地方法院檢察署檢察官
　　被　　　告　乙○○
右上訴人因毒品危害防制條例案件，不服臺灣南投地方法院方九十三年度訴字第四０
號中華民國九十三年八月十八日第一審判決（起訴案號：臺灣南投地方法院檢察署九
十二年度偵字第一六六二號），提起上訴，本院判決如左：
    主      文
原判決關於轉讓毒品部分撤銷。
乙○○連續轉讓第一級毒品，處有期徒刑壹年肆月；扣案之第一級毒品海洛因包（
淨重肆點玖公克，包裝重貳點公克，純質淨重柒點玖伍公克）沒收銷燬之、
包裝袋個沒收。又連續轉讓第二級毒品，處有期徒刑捌月；扣案之第二級毒品安非
他命伍小包（淨重陸肆點零貳公克，空包裝重貳點陸伍公克）沒收銷燬之、包裝袋伍
個沒收。主刑部分應執行有期徒刑壹年拾月。
其他上訴駁回。
    事      實
一、乙○○明知海洛因與安非他命分屬政府公告查禁之第一級、第二級毒品，不得非
    法持有、運輸、轉讓、販賣，竟仍分別基於轉讓海洛因及安非他命之概括犯意，
    於民國（下同）九十二年一月間及九十二年四月十六日，在南投縣草屯鎮○○路
    ○段七十五巷三弄二十五號三樓等地點，先後分別無償提供海洛因及安非他命各
    二次予許宇君（由原審法院另案判處有期徒刑十月確定）施用。嗣為警於九十二
    年四月十七日二十二時二十分許，在南投縣草屯鎮○○路○段七十五巷三弄二十
    五號三樓查獲，並扣得第一級毒品海洛因三小包（淨重三四‧三九公克，包裝重
    二‧三三公克，純質淨重七點九五公克）、第二級毒品安非他命五小包（淨重六
    四‧○二公克，空包裝重二‧六五公克）及與本案犯行無關之玻璃吸食器一組、
    電子秤乙台、行動電話二支（門號分別為0000000000號、00000
    00000號）。
二、案經台中市警察局第五分局報告台灣南投地方法院檢察署檢察官偵查起訴。
    理      由
壹、撤銷改判部分：
一、被告乙○○（下稱被告）對於右揭時地無償提供毒品海洛因及安非他命予許宇君
    二次之事實，業據被告坦白承認，核與證人許宇君於偵查中所述大致相符（見偵
    查卷第六十二頁反面），其對於轉讓之時間及方式雖於本院審理時另辯稱係於九
    十二年四月上旬及同年月十七日將海洛因及安非命同時轉讓予許宇君使用云云，
    然查證人許宇君於警訊及偵查中時即供證係於九十二年一月間及於查獲之前一日
    （即九十二年四月十六日）向被告取得毒品約為二次等語明確（參證人許宇君於
    九十二年四月十八日警訊筆錄及九十二年五月十三日偵查筆錄），且被告於原審
    時亦供陳於九十二年一月及四月間有二次轉讓毒品予許宇君等語在卷（原審卷第
    二一一頁），經核二人此部分所供互符，堪予採信，是被告轉讓毒品之時間自應
    以其二人所供相符之九十二年一月及四月十六日為可採；又被告於本院調查時對
    於其轉讓海洛因及安非他命各二次之方式係有先後分別，或先為海洛因、或先為
    安非他命等情，業據其一再供陳明確（參本院九十三年十月二十六日及同年十一
    月五日筆錄），再證人許宇君施用海洛因及安非他命之方法係分別施用，並無混
    合同時施用之情事，亦為台灣南投地方法院九十二年度訴字第三七三號刑事判決
    所認定並判決確定在案（參偵卷第一五三頁卷附刑事判決），足徵被告轉讓海洛
    因及安非他命之方式應係分別先後轉讓，並非同時轉讓之事實亦明，被告雖辯為
    同時轉讓云云，與事實不符，核非足採；此外，復有白粉三包及結晶五包扣案可
    資佐證，該等物品經送驗結果，白粉三包均含第一級毒品海洛因成分，淨重三四
    ‧三九公克，包裝重二‧三三公克，純質淨重七點九五公克；結晶五包，均含第
    二級毒品甲基安非他命成分，合計淨重六四‧○二公克，空包裝重二‧六五公克
    ，有法務部調查局九十二年五月二十六日調科壹字第九七○○二○一五號、九十
    二年十二月二十四日調科壹字第○九二○○四七五一七○號鑑定通知書各一件在
    卷可稽，足認被告前開於右揭時地先後無償提供海洛因與安非他命各二次之自白
    與事實相符；事證明確，被告犯行洵堪認定。
二、按海洛因及安非他命係毒品危害防制條例第二條第一項第一、二款之第一、二級
    毒品，又被告行為後，毒品危害防制條例已於九十二年七月九日經總統公布修正
    ，並於九十三年一月九日生效，關於轉讓第一級毒品的規定並未修正，構成要件
    及法定本刑均屬相同，但新法第八條新增第六項有關轉讓毒品達一定數量者，加
    重其刑的規定，且新舊法比較時應就有關共犯、未遂犯、連續犯、牽連犯、結合
    犯以及累犯加重、自首減輕暨其他法定加減原因與加減例等一切情形，綜其全部
    結果而為比較，而適用有利於行為人之法律處斷（最高法院二十四年上字第四六
    三四號判例參照），因此比較新舊法結果，自以舊法有利被告，依刑法第二條第
    一項但書，自應適用舊法。核被告轉讓海洛因、安非他命予許宇君之行為，係犯
    修正前毒品危害防制條例第八條第一項之轉讓第一級毒品罪、同條第二項之轉讓
    第二級毒品罪。被告轉讓海洛因及安非他命前後分別持有海洛因及安非他命之低
    度行為應為轉讓之高度行為所吸收，均不另論罪。被告先後二次分別轉讓第一級
    毒品、第二級毒品之犯行，時間緊接，犯罪構成要件相同，顯係基於概括犯意反
    覆為之，為連續犯，各應依刑法第五十六條之規定，分別以一罪論，並均加重其
    刑。又其所犯上開二罪，犯意不同，行為互異，應分論併罰之。原審判決就此部
    分以被告犯行明確，據以論罪科刑，固非無見，惟查：１、被告轉讓毒品之時間
    於原審審理中業已供陳係「九十二年一月至四月間」等語明確，並為原審法院及
    本院同為採認，惟原判決就此論載為「九十一年十一月間至九十二年四月間」，
    與事實不符；又本件被告犯行經警查獲時間係九十二年四月「十七」日，原審判
    決誤載為四月「七」日，均屬疏誤。２、本件被告轉讓海洛因及安非他命之犯行
    係分別先後，並非同時轉讓，業如上述，被告轉讓犯行應為分論併罰，原審判決
    認定係同時轉讓而以想像競合犯論處一罪，此部分之認事用法容有未洽。３被告
    行為後，毒品危害防制條例業已修正，原審漏未比較適用新舊法，亦有疏失。公
    訴人以被告轉讓毒品犯行應屬數罪為由執為上訴指摘原判決不當，尚非無據，應
    由本院將原審判決就此部分撤銷改判。爰審酌被告係在假釋期間再犯本案（其前
    因懲治盜匪條例等案件，經判處有期徒刑七年六月確定，入監執行後於九十年六
    月六日假釋付保護管束，原應至九十四年十一月七日期滿，有台灣高等法院被告
    全國前案紀錄表足參），及其本案之犯罪動機、目的、素行及其提供毒品予他人
    施用，危害他人之身體健康，暨其持有毒品之數量與犯後態度等一切情狀，分別
    量處如主文第二項所示之刑，並定其應執行刑。扣案之海洛因三小包（淨重三四
    ‧三九公克，包裝重二‧三三公克，純質淨重七點九五公克）安非他命五小包（
    淨重六四‧○二公克，空包裝重二‧六五公克）三點四五公克）為第一、二級毒
    品，依毒品危害防制條例第十八條第一項前段規定，應沒收銷燬之，裝置前開毒
    品之包裝袋八個，為供犯罪所用之物，應依同條例第十九條第一項前段宣告沒收
    。至扣案之行動電話二支、被告所有吸食器一組、電子秤一個，尚難認係供本件
    犯罪所用或所得之物，爰不予宣告沒收，附此敘明。
貳、上訴駁回部分：
一、公訴意旨另以：被告乙○○基於意圖營利之概括犯意，向姓名不詳之人，以不詳
    之代價購入第一級毒品海洛因後，以其持用之0000000000號行動電話
    作為對外聯繫工具。九十二年四月七日、同年四月十三日，有甲○○以其所有0
    000000000號行動電話，各撥打乙○○上開電話，並均約定在南投縣草
    屯鎮○○路之統一便利超商交易，乙○○以此方式售出每包新台幣（下同）一千
    元之第一級毒品海洛因與甲○○二次；因認被告另涉有毒品危害防制條例第四條
    第一項之販賣第一級毒品罪嫌。
二、公訴意旨認被告乙○○涉有上開犯行，無非以證人甲○○於警偵訊中之指述及卷
    附被告乙○○使用之0000000000號行動電話通聯記錄為憑，並以證人
    甲○○自陳其與被告乙○○並無怨隙，被告乙○○於警訊中亦坦承犯行，及事實
    欄所述之毒品扣案相互參證，足認被告有販賣第一級毒品犯嫌，為其認定之憑據
    。
三、按犯罪事實應依證據認定之，無證據不得認定犯罪事實；不能證明被告犯罪者，
    應諭知無罪之判決，刑事訴訟法第一百五十四條第二項、第三百零一條第一項分
    別定有明文。經查：
１、被告乙○○於警訊中雖自承販賣與甲○○第一級毒品海洛因二次（見偵查卷第十
    六頁），惟被告於原審法院準備程序中抗辯上開自白係受脅迫所為，到庭之檢察
    官亦同意不將其警訊中之自白做為證據方法（見原審九十三年二月六日準備程序
    筆錄第四頁），故被告警訊中之自白不具證據能力，不採為認定事實之憑據，先
    此敘明。
２、證人甲○○雖於警訊、偵查中指證各於九十二年四月六日十五時許及同年四月十
    三日之十五時許，以其所有之0000000000號行動電話與乙○○000
    0000000行動電話聯繫後，約在南投縣草屯鎮○○路○段七十五號協對面
    之便利商店，分別購買第一級毒品海洛因一千元（見偵查卷第二十頁、第六十五
    頁反面）等語。惟經原審勘驗甲○○九十三年四月十八日之警詢錄音帶，錄音內
    容顯示甲○○所述與筆錄之文字記載，近乎完全一致，問答之間未曾停頓，詢問
時間共僅約八分鐘，且其陳述以非口語化（類似朗誦）呈現，此經原審法院當庭
    勘驗無誤（見原審九十三年八月四日審理筆錄第四頁），被告辯稱上開筆錄係員
    警製作後，再由甲○○覆頌，已非無憑，則甲○○雖經原審傳拘及本院傳訊均未
    到庭，然參酌上情，證人甲○○警訊中之證述，既乏可信之特別情況，自不得採
    為認定事實之憑據。況依卷附之0000000000號行動電話九十二年四月
    七日之通聯記錄，亦無與其所述相符之通話紀錄可得印證（見偵查卷第八十六頁
    至第九十一頁）；另同月十三日甲○○上開行動電話與被告持用之行動電話雖有
    三通之通話紀錄（見偵查卷第一一二頁），惟其通話時間各為該日之二十時四分
    、二十時七分、二十一時十六分，與其所述係於該日十五時許電話聯繫，亦非吻
    合，是其證述亦與客觀之事證相違，而有瑕疵，自不得據此有瑕疵之證述，而為
    被告不利之認定。
３、證人即查獲員警張炳義、林川吉雖分別於偵查及原審審理時證稱九十二年四月十
    七日二十二時許，即渠等逮捕被告乙○○後，被告持用之0000000000
    行動電話響起，由林川吉接聽，電話內甲○○先談及要購買「二張」、後又來電
    稱：「福建，改一張半，糖摻多一點」，林川吉以「好」回應，並請甲○○直接
    進入巷內，嗣甲○○果依約定前來，渠等因此查獲甲○○，並扣得購買毒品之現
    金一千五百元（見偵查卷第一五九頁、原審九十三年三月三日審理筆錄第五頁）
    。惟被告乙○○既於當日二十二時許為警逮捕，事後甲○○撥打之電話，復均由
    員警林川吉接聽對談，被告並未與甲○○聯絡交談，縱甲○○於電話中曾表示欲
    向被告購買海洛因，被告當時既已為警查獲逮捕，且未曾與甲○○為任何毒品買
    賣之要約或承諾行為，自不得以甲○○於電話中誤以警員為被告而表示欲購買毒
    品，即推定被告有販賣毒品予甲○○，故証人張炳義、林川吉之証詞，尚不足以
    証明被告有販賣毒品犯行。
４、綜上，本件依前開證據尚不足認定被告有公訴意旨所指之販賣第一級毒品犯行，
    ，此外，復查無其他積極證據足以證明被告有販賣海洛因犯行，揆諸前開規定，
    原審就此部分諭知被告無罪之判決，核無不當，公訴人徒執證人甲○○上開證詞
    已為明確等語據為上訴，指摘原判決不當，然查證人甲○○證詞有瑕疵而非可遽
    信，業如上述，公訴人復未再舉出其他積極、適合之證據以證明被告確有該當前
    開犯行，其此部分之上訴非有理由，應予駁回。
、被告乙○○雖於原審及本院審理時自承從九十一年十二月起至九十二年四月間止
    ，連續在南投縣南投市、草屯鎮、竹山鎮等地多次轉讓第一級毒品、第二級毒品
    海洛因與甲○○施用（見原審九十三年八月四日審理筆錄第八頁及本院九十三年
    十一月十五日準備程予筆錄）。惟卷內查無足認定被告有此部分犯嫌之事證，僅
    有被告上開自白，並無其他佐證，依刑事訴訟法第一百五十六條第二項之規定，
    自不得據此遽為被告有於前述時地，轉讓第一級毒品、第二級毒品與甲○○事實
    之認定，附此敘明。
據上論結，應依刑事訴訟法第三百六十九條第一項前段、第三百六十八條、第三百六
十四條、第二百九十九條第一項前段，修正前毒品危害防制條例第八條第一項、第二
項、第十八條第一項前段、第十九條第一項，刑法第二條第一項但書、第十一條前段
、第五十六條、第五十一條第五款，判決如主文。
本案經檢察官丙○○到庭執行職務。
中      華      民      國      九十三  年      十二    月      二十八  日
                                臺灣高等法院臺中分院刑事第三庭
                                      審判長法　官　江　錫　麟
                                    法  官  廖  柏  基
                                            法  官  林  欽  章
右正本證明與原本無異。
如不服本判決應於收受送達後十日內向本院提出上訴書狀，其未敘述上訴之理由者並
得於提起上訴後十日內向本院補提理由書（均須按他造當事人之人數附繕本）。
                                            書記官  巫  彥  佳
中      華      民      國      九十三  年      十二    月      二十九  日
附錄法條：
毒品危害防制條例第八條第一項、第二項。
毒品危害防制條例第八條第一項：
轉讓第一級毒品者，處一年以上七年以下有期徒刑，得併科新臺幣一百萬元以下罰金
。
毒品危害防制條例第八條第二項：
轉讓第二級毒品者，處六月以上五年以下有期徒刑，得併科新臺幣七十萬元以下罰金
。
                                                                        Ａ
